---
journal: "Departamento de Estatística"

# Use draft to submit a paper
classoption: "draft"
# A title should be specific, informative, and brief. Use
# abbreviations only if they are defined in the abstract. Titles that
# start with general keywords then specific terms are optimized in
# searches
title: "Vendas de jogos de videogames"
# First name or initial followed by last name
# Authors are individuals who have significantly contributed to the
# research and preparation of the article. Group authors are allowed, if
# each author in the group is separately identified in an appendix.
# Additional author notes should be indicated with
authors:
  - name: Guilherme da Rocha Cunha
    affil: 1
  - name: Gabriel Maurício Chagas Silva
    affil: 1
  - name: Gustavo Almeida Valentim
    affil: 1
affiliations:
  - number: 1
    name: "Universidade de Brasília, CIC - Depto de Ciências da Computação"

keypoints:  
  - "Exercitar os conhecimentos adquiridos ao longo do curso \"EST0001 - COMPUTAÇÃO EM ESTATÍSTICA 1\"."
  
abstract: "Este documento consiste no relatório do trabalho final da disciplina \"EST0001 - COMPUTAÇÃO EM ESTATÍSTICA 1\". Nele se encontra o desenvolvimento da análise do conjunto de dados escolhido pelo grupo utilizando as ferramentas provenientes do R Markdown e das bibliotecas ggplot, tidyverse e dentre outras."

output: 
    rticles::agu_article
bibliography: agutest.bib
header-includes: 
      - \usepackage{soulutf8}  # For UTF8 chars in TrackChanges
# AGU recommends using the trackchanges LaTeX package in the edition process
# which is available from this link:
# https://publications.agu.org/files/2019/02/January-14-2019-latex-templates.zip
---

```{r echo=FALSE}
# Some recommended settings. 
knitr::opts_chunk$set(
  echo = FALSE,
  fig.pos = 'h',
  out.extra = "",   # To force the use of figure enviroment
  fig.cap = "Please caption every figure"
)
```

```{r keypoints_check, echo=FALSE, results='asis', eval = TRUE}
# This chunk adds a warning if any keypoint is longer than 100 characters. 
# To disable it, you can remove it or set eval to FALSE.
if (any(nchar(rmarkdown::metadata$keypoints) > 100)) {
  cat("\\textcolor{red}{\\textbf{Warning}: keypoint(s)", 
      knitr::combine_words(which(nchar(rmarkdown::metadata$keypoints) > 100)), 
      "longer than 100 characters.}")
}
```

# Introdução e Objetivos
A indústria de jogos de videogames emergiu como uma força poderosa e inovadora no cenário do entretenimento global, experimentando um crescimento exponencial ao longo das últimas décadas. Este projeto final da disciplina "EST0001 - COMPUTAÇÃO EM ESTATÍSTICA 1" propõe uma análise estatística aprofundada das vendas de jogos de videogames, visando aplicar os conhecimentos adquiridos durante o curso para explorar padrões, tendências e insights relevantes presentes em um conjunto de dados específico.

## Contextualização
A escolha de investigar o mercado de videogames como tema central desta análise é respaldada pela sua importância econômica e cultural. No contexto da constante evolução tecnológica e do crescente interesse pela mídia digital, compreender as dinâmicas das vendas de jogos torna-se não apenas uma necessidade para os desenvolvedores e distribuidores, mas também um elemento crucial para os investidores que buscam entender e explorar oportunidades neste setor em expansão.

A indústria de jogos não é apenas um mercado; é um ecossistema dinâmico que reflete as preferências e comportamentos em constante mutação dos consumidores. A análise estatística desse cenário não apenas ilumina as tendências emergentes, mas também oferece uma visão valiosa sobre a interseção entre arte, tecnologia e negócios.
## Objetivos
O cerne deste projeto é a aplicação prática dos conhecimentos adquiridos ao longo do curso "EST0001 - COMPUTAÇÃO EM ESTATÍSTICA 1". Os objetivos específicos delineados para esta análise são os seguintes:

### Análise Exploratória dos Dados:
Realizar uma investigação profunda do conjunto de dados escolhido, buscando identificar padrões, tendências e características distintivas no mercado de jogos de videogame. Isso inclui uma compreensão abrangente das variáveis envolvidas, tais como plataformas, gêneros, regiões e períodos temporais.

### Utilização de Ferramenta R: 
Aplicar habilidades de programação em R, explorando as funcionalidades das bibliotecas ggplot e tidyverse para criar visualizações impactantes. O uso dessas ferramentas não apenas facilita a interpretação dos dados, mas também permite uma comunicação eficaz das descobertas, tornando a análise acessível e informativa.

### Extração de Insights Estratégicos: 
Além de descrever o panorama atual do mercado, o projeto visa extrair insights estatísticos que possam orientar decisões estratégicas na indústria de videogames. Isso pode incluir recomendações sobre lançamentos de jogos, segmentação de público-alvo ou até mesmo projeções de vendas com base em padrões históricos identificados.

Em síntese, este projeto propõe-se a ser mais do que uma simples análise estatística; é uma exploração profunda e multidimensional do universo das vendas de jogos de videogames, destacando a interseção entre ciência de dados e uma das formas mais dinâmicas de expressão artística e cultural da atualidade.

# Metodologia
<!---texto--->


# Análise de Dados
<!---texto--->


# Conclusão
<!---texto--->

