---
journal: "Departamento de Estatística"

# Use draft to submit a paper
classoption: "draft"
# A title should be specific, informative, and brief. Use
# abbreviations only if they are defined in the abstract. Titles that
# start with general keywords then specific terms are optimized in
# searches
title: "Vendas de jogos de videogames"
# First name or initial followed by last name
# Authors are individuals who have significantly contributed to the
# research and preparation of the article. Group authors are allowed, if
# each author in the group is separately identified in an appendix.
# Additional author notes should be indicated with
authors:
  - name: Guilherme da Rocha Cunha
    affil: 1
    thanks: "Matrícula: 221030007"
  - name: Gabriel Maurício Chagas Silva
    affil: 1
    thanks: "Matrícula:  221017097"
  - name: Gustavo Almeida Valentim
    affil: 1
    thanks: "Matrícula: 202014468"
affiliations:
  - number: 1
    name: "Universidade de Brasília, CIC - Depto de Ciências da Computação"

keypoints:  
  - "Exercitar os conhecimentos adquiridos ao longo do curso \"EST0001 - COMPUTAÇÃO EM ESTATÍSTICA 1\"."
  
abstract: "Este documento consiste no relatório do trabalho final da disciplina \"EST0001 - COMPUTAÇÃO EM ESTATÍSTICA 1\". Nele se encontra o desenvolvimento da análise do conjunto de dados escolhido pelo grupo utilizando as ferramentas provenientes do R Markdown e das bibliotecas ggplot, tidyverse e dentre outras."

output: 
    rticles::agu_article
bibliography: agutest.bib
header-includes: 
      - \usepackage{soulutf8}  # For UTF8 chars in TrackChanges
      - \usepackage{hyperref}
# AGU recommends using the trackchanges LaTeX package in the edition process
# which is available from this link:
# https://publications.agu.org/files/2019/02/January-14-2019-latex-templates.zip

---

```{r echo=FALSE}
# Some recommended settings. 
knitr::opts_chunk$set(
  echo = FALSE,
  fig.pos = 'h',
  out.extra = "",   # To force the use of figure enviroment
  fig.cap = "Please caption every figure"
)
```

```{r, echo = FALSE, results='hide', warning=FALSE, message=FALSE}
if(!require("pacman")) install.packages("pacman")
pacman::p_load(tidyverse)
pacman::p_load(patchwork)
pacman::p_load(hrbrthemes)
pacman::p_load(Polychrome)
```


# Introdução e Objetivos
A indústria de jogos de videogames emergiu como uma força poderosa e inovadora no cenário do entretenimento global, experimentando um crescimento exponencial ao longo das últimas décadas. Este projeto final da disciplina "EST0001 - COMPUTAÇÃO EM ESTATÍSTICA 1" propõe uma análise estatística aprofundada das vendas de jogos de videogames, visando aplicar os conhecimentos adquiridos durante o curso para explorar padrões, tendências e insights relevantes presentes em um conjunto de dados específico.

## Contextualização
A escolha de investigar o mercado de videogames como tema central desta análise é respaldada pela sua importância econômica e cultural. No contexto da constante evolução tecnológica e do crescente interesse pela mídia digital, compreender as dinâmicas das vendas de jogos torna-se não apenas uma necessidade para os desenvolvedores e distribuidores, mas também um elemento crucial para os investidores que buscam entender e explorar oportunidades neste setor em expansão.

A indústria de jogos não é apenas um mercado; é um ecossistema dinâmico que reflete as preferências e comportamentos em constante mutação dos consumidores. A análise estatística desse cenário não apenas ilumina as tendências emergentes, mas também oferece uma visão valiosa sobre a interseção entre arte, tecnologia e negócios.  

## Objetivos
O cerne deste projeto é a aplicação prática dos conhecimentos adquiridos ao longo do curso "EST0001 - COMPUTAÇÃO EM ESTATÍSTICA 1". Os objetivos específicos delineados para esta análise são os seguintes:
\begin{itemize}
  \item \textbf{Análise Exploratória dos Dados: } Realizar uma investigação profunda do conjunto de dados escolhido, buscando identificar padrões, tendências e características distintivas no mercado de jogos de videogame. Isso inclui uma compreensão abrangente das variáveis envolvidas, tais como plataformas, gêneros, regiões e períodos temporais.  
  
  \item \textbf{Utilização de Ferramenta R: } Aplicar habilidades de programação em R, explorando as funcionalidades das bibliotecas ggplot e tidyverse para criar visualizações impactantes. O uso dessas ferramentas não apenas facilita a interpretação dos dados, mas também permite uma comunicação eficaz das descobertas, tornando a análise acessível e informativa.  
  
  \item \textbf{Extração de Insights Estratégicos: } Além de descrever o panorama atual do mercado, o projeto visa extrair insights estatísticos que possam orientar decisões estratégicas na indústria de videogames. Isso pode incluir recomendações sobre lançamentos de jogos, segmentação de público-alvo ou até mesmo projeções de vendas com base em padrões históricos identificados.

\end{itemize}

Em síntese, este projeto propõe-se a ser mais do que uma simples análise estatística; é uma exploração profunda e multidimensional do universo das vendas de jogos de videogames, destacando a interseção entre ciência de dados e uma das formas mais dinâmicas de expressão artística e cultural da atualidade.

# Metodologia
O banco de dados escolhido para análise foi o "Venda de Jogos de Videogames" (\url{https://www.kaggle.com/code/rafa84miranda/vendas-de-jogos-de-videogames}). Ao ler e carregar o banco de dados `vgsales.csv`, a tabela retornada contém variáveis que não são relevantes para este projeto que visa o impacto da indústria dos videogames no cenário global, tais como `NA_Sales`, `EU_Sales`, `JP_Sales` e `Other_Sales` que focam em regiões específicas do globo, diferente da variável `Global_Sales` que condiz melhor com o intuito do projeto. Para isso, a utilização da biblioteca tidy e dplyr, ambas do pacote tidyverse, foram essencias para o desenvolvimento da análise.

Transformando o banco de dados em um dado do tipo tibble e usando as opções de modalagem providas pelo dplyr, foi possível o descarte dos dados não significantes e a simplificação da tabela para melhor aproveitamento.

Com o conjunto de dados alinhado com os objetivos do trabalho, sua análise parte do uso da biblioteca ggplot que, por sua vez, permite melhor visualização e compreensão das relações existentes entre variáveis via gráficos de diferentes tipos.

# Análise de Dados


# Conclusão
Este projeto, dedicado à análise estatística das vendas de jogos de videogames no âmbito da disciplina "EST0001 - COMPUTAÇÃO EM ESTATÍSTICA 1", culmina em uma compilação meticulosa e profunda das descobertas, destacando insights relevantes que transcendem simples números. Ao imergir nas complexidades do mercado de videogames, abordando suas particularidades e nuances, esta investigação visa contribuir substancialmente para uma compreensão mais abrangente das dinâmicas desse setor multifacetado.

Ao longo desta jornada analítica, procuramos não apenas quantificar vendas, identificar padrões ou traçar correlações, mas, de maneira mais significativa, compreender o tecido intrincado que compõe a indústria de jogos eletrônicos. A constatação de que por trás de cada ponto de dado há uma narrativa sobre preferências culturais, avanços tecnológicos e estratégias de mercado adiciona uma camada de profundidade à nossa análise.

As ferramentas estatísticas e de programação em R foram mais do que meros instrumentos; tornaram-se aliadas na exploração deste universo digital. Ao integrar a riqueza de técnicas estatísticas com a flexibilidade do R, alcançamos não apenas uma abordagem abrangente, mas uma imersão nas sutilezas que compõem o mercado de jogos.

Este projeto não é uma mera formalidade acadêmica; é uma contribuição tangível para o entendimento prático e pragmático do mercado de videogames. À medida que apresentamos nossos achados, reconhecemos que esses insights não são apenas informações, mas bússolas valiosas para tomadas de decisão informadas.

Em síntese, a jornada por meio das vendas de jogos de videogames, respaldada por métodos estatísticos, transcendeu expectativas. Os resultados não são apenas uma resposta aos desafios propostos pela disciplina, mas uma incursão profunda em um domínio vibrante, onde a arte, a tecnologia e a estatística convergem. Que este trabalho não apenas preencha uma lacuna no conhecimento, mas também inspire futuras explorações e reflexões sobre a dinâmica inebriante da indústria de videogames.
