---
title: "Dados Trabalho Final"
author: "gabriel maurício"
header-includes:
   - \usepackage{caption, graphicx, subfig, epstopdf, enumitem}
output: 
  pdf_document
---

```{r, echo=FALSE, results='hide', warning=FALSE, message=FALSE}
library(tidyverse)
library(patchwork)
library(hrbrthemes)
library(ggplot2)
library(dplyr)
library(Polychrome)
library(gt)
tabela <- read.csv("vgsales.csv") %>% tibble()
```

É importante salientar que as conclusões tomadas levam em consideração o dataset, e que este possui dados apenas até o ano de 2016.
 
\newpage
 
```{r, echo=FALSE, results='hide', warning=FALSE, message=FALSE}
'
tabela %>%
  head(10) %
  view()
'
```
 
 
```{r, echo=FALSE, fig.height=5, fig.unit="cm", message=FALSE, warning=FALSE}
vendas_por_plataforma <- tabela %>% 
  group_by(Platform) %>% 
  summarise(Total = sum(Global_Sales)) %>% 
  arrange(desc(Total))

plataforma_top20_hist <- vendas_por_plataforma %>%
  head(20) %>% 
  ggplot(aes(x = Platform, y = Total)) +
    geom_bar(aes(fill = Platform), stat = "identity", color="black") +
    guides(fill = "none") +
    scale_fill_manual(values=as.vector(glasbey.colors(20))) +
    labs(
      y = "vendas globais de jogos (em milhões)",
      x = "plataforma"
    ) +
    theme(
      panel.background = element_rect(fill = "#EEF0E5")
      )

plataforma_top20_hist
```

No gráfico acima, onde estão as 20 plataformas de jogos mais populeres historicamente, observa-se que quem lidera é o PlayStation2, levando em consideração a quantidade de jogos vendidos globalmente. Na tabela abaixo estão as medidas de fato, com todas as plataformas presentes no dataset.

```{r,warning=FALSE, message=FALSE}
soma_total = sum(vendas_por_plataforma$Total)
vendas_por_plataforma_porc <- mutate(vendas_por_plataforma, Porc = round(Total/soma_total, 7)*100)
tabela_vendas_plataforma <- vendas_por_plataforma_porc %>% 
  rename(
    Plataforma = Platform,
    "Vendas Globais" = Total,
    "Porcentagem(%)" = Porc
  ) %>% 
  gt() %>%
  tab_header(title=md("Vendas Globais das Platafroams")) %>%
  tab_footnote(
    footnote="Em milhões",
    locations=cells_column_labels(columns="Vendas Globais")
  )

tabela_vendas_plataforma
```

De fato, o PlayStation2 acumula aproximadamente  `r round(vendas_por_plataforma_porc[1,3])`% das vendas totais de jogos. E, juntamente com Xbox360, PlayStation3, Nintendo Wii e Nintendo DS, acumulam mais de `r round(sum(vendas_por_plataforma_porc[c(1,2,3,4,5),3]))`%  de todos os jogos de videogames já vendidos. 

```{r, echo=FALSE, warning=FALSE, message=FALSE, fig.height=4, fig.unit="cm"}
vendas_plataforma_top20 <- tabela %>% 
  group_by(Platform, Year) %>% 
  summarise(Vendas_Globais = sum(Global_Sales)) %>% 
  filter(Platform %in% head(vendas_por_plataforma$Platform, 20)) 

plataforma_dens <- vendas_plataforma_top20 %>% 
  ggplot(aes(x=Year, group=Platform, fill=Platform)) +
    geom_density(adjust=1.5,position="fill")  +
    scale_fill_manual(values=as.vector(glasbey.colors(20))) +
    labs(
        y = "proporção das vendas globais",
        x = "anos",
        fill = "plataforma"
      ) +
    theme(
      legend.position = "bottom",
      legend.box = "horizontal",     
      legend.direction = "horizontal",
      legend.spacing.x = unit(0.2, "cm"),
      panel.background = element_rect(fill = "#EEF0E5"),
      panel.grid.major = element_line(color = "black", linetype = "dotted"),
      panel.grid.minor = element_blank() 
      ) +
    guides(fill = guide_legend(title.position = "top" ,ncol = 9))


plataforma_dens

```
No gráfico acima, podemos ver a evolução na proporção de jogos vendidos para cada plataforma ao longo do tempo. É interessante notar como podemos perceber as diferentes fases do mundo dos videogames, ao observarmos a predominância dos jogos vendidos para cada plataforma em cada época. Por exemplo, observe como o Atari2600 e NES dominavam no começo dos anos 1980, mas desaparecem totalmente no gráfico antes dos anos 2000, ou como Xbox One, PlayStation4 e WiiU concentram as vendas de jogos no final a partir do meio de 2010 até o fim do gráfico (2016), ou como o PlayStation1, o GameBoy, o NES e o SNES tiveram seu auge nos anos 1990, entre outros casos.


Abaixo, está uma tabela com as medidas totais vendas das 50 empresas de jogos mais populares.


```{r,echo=FALSE, warning=FALSE, message=FALSE}

publishers_pop <- tabela %>% 
  group_by(Publisher) %>% 
  summarise(Total = sum(Global_Sales)) %>% 
  arrange(desc(Total)) 

soma_total2 <- sum(head(publishers_pop$Total,50))
publishers_pop_porc <- mutate(head(publishers_pop,50), Porc = round(Total/soma_total2, 7)*100)
tabela_publishers_pop <- publishers_pop_porc %>% 
  rename(
    Empresa = Publisher,
    "Vendas Globais" = Total,
    "Porcentagem(%)" = Porc
  ) %>% 
  gt() %>%
  tab_header(title=md("Vendas Globais das Empresas de Jogos")) %>%
  tab_footnote(
    footnote="Em milhões",
    locations=cells_column_labels(columns="Vendas Globais")
  )

tabela_publishers_pop 
```

Nintendo, Eletronic Arts(EA), Activison e Sony, lideram, e juntas somam mais de `r sum(round(publishers_pop_porc[c(1,2,3,4),"Porc"]))`% das vendas totais na historia dos jogos de videogame. Vale ressaltar que todas essas empresas produzem jogos desde os anos 1980

```{r, echo=FALSE, warning=FALSE, message=FALSE, fig.height=4, fig.unit="cm"}
publishers_hist <-  publishers_pop %>% 
  head(10) %>% 
  ggplot(aes(x = Publisher, y = Total)) +
    geom_bar(aes(fill = Publisher),stat = "identity", color="black") +
    guides(fill = "none") +
    scale_fill_brewer(palette="Paired") +
    theme(
        axis.text.x = element_text(angle = 30, hjust = 1),
        panel.background = element_rect(fill = "#EEF0E5"),
          ) +
    labs(
      y = "vendas globais (em milhões)",
      x = "publisher"
    )

publishers_hist
```

```{r, echo=FALSE, warning=FALSE, message=FALSE, fig.height=4, fig.unit="cm"}
publisher_year <- tabela %>% 
  group_by(Publisher, Year) %>% 
  summarise(Vendas_Globais = sum(Global_Sales)) %>% 
  filter(Publisher %in% head(publishers_pop$Publisher, 10))

publisher_dens <- publisher_year %>% 
  ggplot(aes(x=Year, group=Publisher, fill=Publisher)) +
    geom_density(adjust=1.5,position="fill")  +
    scale_fill_brewer(palette="Paired") +
    labs(
        y = "proporção das vendas globais",
        x = "anos",
        fill = "publisher"
      ) +
    theme(
      plot.margin = margin(0, 1, 0, 1, "cm"),
      legend.position = "bottom",
      legend.box = "horizontal",     
      legend.direction = "horizontal",
      legend.spacing.x = unit(0.2, "cm"),
      panel.background = element_rect(fill = "#EEF0E5"),
      panel.grid.major = element_line(color = "black", linetype = "dotted"),
      panel.grid.minor = element_blank() 
    )+
  guides(fill = guide_legend(title.position = "top" ,ncol = 3))


publisher_dens
```

Nos gráficos acima, onde estão as 10 empresas de jogos mais populares historicamente, é possível observar a Nintendo no topo, levando em consideração a quantidade de jogos vendidos globalmente. Além disso, podemos observar a evolução da presença dessas companhias no mercado, onde vemos que empresas como Actvision, Namco e Nintendo dominavam nos anos 1980, mas passaram a dividir espaço com empresas mais novas que ganharam mais destaque a partir dos anos 1990 e 2000, como a Ubisoft,THQ e Take-Two Interactive.



